臺灣高等法院臺南分院刑事裁定　　　　　　　九十三年度交抗字第五一號　　Ｃ
　　　抗　告　人
　　　即受處分人　甲　○　○
右列抗告人因違反道路交通管理處罰條例聲明異議案件，不服臺灣嘉義地方法院中華
民國九十三年二月二十六日第一審裁定（九十三年度交聲字第二七號），提起抗告，
本院裁定如左：
      主      文
抗告駁回。
      理      由
一、抗告意旨略以：
（一）抗告人於民國九十二年十一月八日近十七時許，駕駛車牌號碼ＩＲ－九五三號
      營業貨運曳引車載運砂石，沿嘉義東西快速公路，即台八十二線省道（限速九
      十公里）由東向西方向，以合乎規定之時速八十至九十公里行駛，至白河匝道
      口時，即減速下台八十二省道轉走一六五縣道（內側車道），由北往南即往白
      河方向繼續以速限四十公里行駛，剛下匝道口走一六五縣道時，適於走一六五
      縣道外車道由黃景南所駕駛車牌號碼ＲＯ－五七五二自小客車，違規欲轉彎上
      台八十二省道，致反應不及而發生擦撞，在擦撞後黃景南所駕駛自小客車又撞
      到張秀玟駕駛車牌號碼ＵＪＱ－○三六輕型機車，致張秀玟受傷，惟該處係禁
      止機車駛入區，故本案事故實不可歸咎於抗告人。
（二）本件違規之舉發係由警察機關依抗告人駕駛曳引車上行車記錄器之記錄表（目
      前由警察機關保管）誤判而作舉發。該記錄表經抗告人與友人前往閱覽，當時
      下台八十二省道匝道口時，車速應已減至車速四十公里（符合規定），並非是
      時速八十至九十公里（應在台八十二省道行駛之車速），此應是警察誤判所致
      。惟原舉發機關依道路交通管理處罰條例第六十一條第三項規定舉發抗告人，
      致抗告人受裁罰吊扣駕駛執照三個月。
（三）原審亦係依填寫「違反道路交通管理事件通知單」（俗稱紅單）之警員黃永霖
      （原即已誤判，才會填寫紅單）到庭證稱：「假如異議人（指抗告人）所說是
      行車時速四十左右，應該從時速四十開始下降，但是是從九十那邊開始下降，
      如果是時速四十，應該是從九十到四十停頓一下，再從四十那邊直下，不是從
      九十直下。」等語（見原審卷九十三年二月五日訊問筆錄），參以卷附行車記
      錄器之記錄表與前開道路交通事故現場圖，而認抗告人當時開車之時速超過四
      十公里。然其認定，純因警員黃永霖未明四十公里究竟行駛多久？不會判斷行
      車記錄器之記錄表，而誤導原審之判斷。
（四）按行車記錄器之記錄表，其圓周外圈及內圈，有１至之數字，表示時間單位
      ，而每一小時之間有十二個刻劃。換言之，每一小刻劃間之間隔為五分鐘（六
      十分除十二）。另其間有20.、、、五個圓圈，表示汽車行進之速度，汽
      車行進時，於記錄表上會按行進之速度記錄下行車速度。若車子停止時，會按
      停止時間，每五分鐘一格，呈空白狀態，再依下次行車車速記錄，而算出停車
      時間。另行車之速度，若一直保持該速度達於小刻劃（時間）內些許時間，才
      會有警員所說「停頓一下」之情形。若速度雖減速達於「一定之速度」，該「
      一定速度」因甚短暫，則於小刻劃內，根本無法顯現出「停頓一下」之效果，
      若硬要強調「停頓一下」之情形，則必須將「停頓」時之時間因素考慮下去，
      仔細核判，方能顯示出紀錄表上車速代表之意義。
（五）另呈行車記錄器之記錄表乙件（非本案記錄表）說明如下：1.該表上一九三○
      至一九三二時，車速由八十五公里降至○公里，再上升至八十五公里，原因為
      過中山高速公路新營收費站。觀該表上速度刻劃，於六十公里以下之速度，記
      錄表呈一直線，沒有停頓一下情形，而超過六十公里以上時，才呈分岔，即呈
      Ｙ之記錄。2.前述車至收費站前數百公尺前，車子依規定必須減速，且維持在
      三、四十公里車速前進，至收費站前方能停住。然觀前項記錄表之顯示，亦無
      所謂於三十或四十公里有所謂「停頓一下」之情形，蓋以時速三十至四十公里
      行進之時間甚短，無法於小刻劃內顯現出來，然不能說沒有在收費站前減速（
      蓋大貨車高速行駛下，於短距離是無法停住的）持續一段期間之事實。
（六）本件如前述所言，抗告人駕駛三十五頓砂石車自台省八十二號道（即東西向快
      速公路）下匝道，於八二號車道雖以八十至九十公里速度行駛，然於下匝道口
      前，必然會減速慢行，不可能還以九十公里車速繼續行駛（車道彎曲，不可能
      高速行駛）乃屬必然。而本件於下匝道至一六五縣道時，隨即發生車禍，其間
      之時間短暫，記錄表上不會有停頓一下情形，若抗告人當時車速為九十公里，
      必然記錄表上會有車速起伏之記錄，而非呈Ｖ字行記錄。警員黃永霖因不明上
      情，疏忽於「四十公里」行進之時間，而認在四十處會「停頓一下」（因時間
      不長，無法於刻劃上顯示），致原審誤認抗告人在狡辯，而駁回異議，實在冤
      枉。爰提起抗告，請撤銷原裁定，另為適當之裁定，以維抗告人權益云云。
二、按汽車駕駛人，行車速度，超過規定之最高時速，處新臺幣（下同）一千二百元
    以上二千四百元以下罰鍰；汽車駕駛人，駕駛汽車違反道路交通安全規則，因而
    肇事致人受傷者，吊扣其駕駛執照三個月至六個月；另汽車駕駛人違反道路交通
    管理處罰條例第四十條第一項之規定，除依原條款處罰鍰外，並記違規點數一點
    ，道路交通管理處罰條例第四十條第一項、第六十一條第三項、第六十三條第一
    項第一款分別定有明文。又行車速度依標誌或標線之規定；駕駛人應注意車前狀
    況，隨時採取必要之安全措施，道路交通安全規則道路交通安全規則第九十三條
    第一項、第九十四條第三項亦有明文規定。
三、經查，抗告人即受處分人甲○○於九十二年十一月八日十七時駕駛車牌號碼ＩＲ
    －九五三號營業貨運曳引車載運砂石，沿台八十二線匝道由東往西方向行駛，至
    肇事地點即一六五線２公里５００公尺處北向車道與台八十二線匝道口，再左轉
    一六五線，與黃景南所駕駛車牌號碼ＲＯ－五七五二自小客車（沿一六五線由嘉
    義往白河方向（北向南）行駛，至肇事地點左轉台八十二線匝道），發生側撞後
    ，黃景南再向前撞上沿一六五線由白河往嘉義（由南向北）方向靜止停等紅燈之
    張秀玟駕駛車牌號碼ＵＪＱ－○三六輕型機車，致黃景南與張秀玟受傷送醫等情
    ，有嘉義縣警察局道路交通事故肇因研判表、道路交通事故現場圖、道路交通事
    故調查報告表（一）（二）、道路交通事故偵訊調查記錄表、甲○○及張秀玟警
    訊筆錄、行車記錄器之記錄表之影本各一份、車禍現場照片影本十六張附於原審
    卷可稽。依前開道路交通事故調查報告表（一）所載，本件肇事當時係日間自然
    光線，天氣晴朗，當地行車速度為四十公里，道路為平坦、乾燥、無缺陷之柏油
    路面，又無障礙物，視距良好，抗告人在行車速限四十公里之路段行駛，應注意
    依速限行駛，並盡其車前狀況注意義務。詎抗告人並無不能注意之情事，竟疏於
    注意，以九十公里之時速超速行駛該路段，雖其於原審調查中供承僅約四十公里
    之時速，然據證人即嘉義縣警察局警員黃永霖於原審到庭證稱：「假如異議人（
    指抗告人）所說是行車時速四十左右，應該從時速四十開始下降，但是是從九十
    那邊開始下降，如果是時速四十，應該是從九十到四十停頓一下，再從四十那邊
    直下，不是從九十直下。」等語（見原審卷第十六頁），參以前開行車記錄器之
    記錄表與前開道路交通事故現場圖，足徵抗告人當時開車之時速超過四十公里。
    雖黃景南與張秀玟亦有交通違規，然仍不能因黃景南與張秀玟之違規，而解免抗
    告人之交通違規責任。又黃景南與張秀玟均係因本件車禍而受傷，故抗告人之前
    揭違規駕駛行為與黃景南及張秀玟所受之傷害間，具有相當因果關係。抗告人超
    速行駛又未注意車前狀況，因此煞車、閃避均不及，與黃景南所駕駛自小客車發
    生側撞後，黃景南再向前撞上張秀玟駕駛輕型機車，致黃景南與張秀玟受傷送醫
    之事實，堪以認定。
四、原審以抗告人顯已違反道路交通安全規則第九十三條第一項及第九十四條第三項
    規定，肇事致黃景南與張秀玟受傷，自應依道路交通管理處罰條例第四十條第一
    項、第六十一條第三項、第六十三條第一項第一款之規定，除處新台幣一千二百
    元以上二千四百元以下罰鍰外，並吊扣其駕駛執照三個月至六個月及記違規點數
    一點，認原處分機關據以裁罰抗告人罰鍰一千九百元，吊扣駕駛執照三個月，並
    記違規點數一點之處分，並無不當或違法，而駁回抗告人之異議，認事用法並無
    違誤。抗告人以上開理由抗告，為無理由，應予駁回。
據上論斷，應依道路交通案件處理辦法第二十六條，刑事訴訟法第四百十二條，裁定
如主文。
中    華    民    國      九十三      年      四      月      十五      日
                                  臺灣高等法院臺南分院刑事第三庭
                                      審判長法官  陳    義    仲
                                            法官  楊    子    莊
                                            法官  陳    清    溪
右正本證明與原本無異。
不得再抗告。
                                      法院書記官  尤    乃    玉
中    華    民    國      九十三      年      四      月      十六      日
